臺灣板橋地方法院刑事判決　　　　　　94年度易字第558 號
公　訴　人　臺灣板橋地方法院檢察署檢察官
被　　　告　人因科技股份有限公司
兼代 表 人　甲○○
上列被告因違反著作權法案件，經檢察官聲請簡易判決處刑（93
年度偵字第14697 號），本院認為不得以簡易判決處刑，改依通
常程序審理，判決如下：
    主    文
本件公訴不受理。
    理    由
一、公訴意旨略以：甲○○係設於臺北縣中和市○○路1 號3 樓
    之人因科技股份有限公司（下稱人因公司）代表人，明知「
    MS Access 2000」等電腦程式著作，係美商微軟公司、美商
    奧多比公司（所涉侵害著作權人、電腦軟體名稱、版本、序
    號、電腦編號、數量均詳如附表1 、2）在 臺享有重製權之
    著作財產權專有權利，為受我國著作權法保護之著作物，非
    經前揭擁有著作財產權公司之同意或授權，不得擅自重製該
    電腦程式著作，竟意圖供人因公司營利使用，並基於侵害前
    揭公司所享有之電腦程式著作權之概括犯意，自民國92年5
    月間購買人因公司內之電腦時起，未經微軟公司、奧多比公
    司許可，即由不知情且姓名年籍不詳之員工將附表1 所示電
    腦程式灌錄於人因公司之電腦硬碟內，另以光碟燒錄機將附
    表2 所示電腦程式拷貝燒錄於空白光碟上，而以此重製方式
    侵害微軟公司、奧多比公司之著作財產權。嗣於93年3 月10
    日14時許，在人因公司內為警查獲，並扣得微軟公司、奧多
    比公司享有著作權之重製光碟片43片。因認被告等涉犯修正
    後著作權法第91條第1 項、第101 條第1 項之罪嫌。
二、按告訴乃論之罪，告訴人於第1 審辯論終結前得撤回其告訴
    ；又告訴經撤回者，應諭知不受理之判決；而法院對於檢察
    官聲請簡易判決處刑案件，於審理後認應為無罪、免訴、不
    受理或管轄錯誤判決之諭知者，應適用通常程序審判之，刑
    事訴訟法第238 條第1 項、第303 條第3 款、第451 條之1
    第4 項第3 款、第452 條分別定有明文。
三、本件告訴人美商微軟公司及奧多比公司告訴被告人因公司負
    責人甲○○違反著作權法案件，依聲請簡易判決處刑書所載
    之犯罪時間及告發人陳志明於警詢中所述，犯罪時間應為92
    年5 月間。按行為後法律有變更者，適用裁判時之法律。但
    裁判前之法律有利於行為人者，適用最有利於行為人之法律
    。被告行為後，著作權法業經2 次修正，第一次於92年7 月
    9 日公布施行，同年7 月11日生效（以下稱第1 次修正），
    第2 次於93年9 月1 日修正公布施行，同年9 月3 日生效（
    以下稱第2 次修正）。該法第91條原規定：「擅自以重製之
    方法侵害他人之著作財產權者，處六月以上三年以下有期徒
    刑，得併科新臺幣二十萬元以下罰金。意圖銷售或出租而擅
    自以重製之方法侵害他人之著作財產權者，處六月以上五年
    以下有期徒刑，得併科新臺幣三十萬元以下罰金。」。第1
    次修正該法第91條為：「意圖營利而以重製之方法侵害他人
    之著作財產權者，處五年以下有期徒刑、拘役，或併科新臺
    幣二十萬元以上二百萬元以下罰金。非意圖營利而以重製之
    方法侵害他人之著作財產權，重製份數超過五份，或其侵害
    總額按查獲時獲得合法著作重製物市價計算，超過新臺幣三
    萬元者，處三年以下有期徒刑、拘役，或科或併科新臺幣七
    十五萬元以下罰金。以重製於光碟之方法犯第一項之罪者，
    處五年以下有期徒刑、拘役，或併科新臺幣五十萬元以上五
    百萬元以下罰金。」。第2 次修正該法第91條為：「擅自以
    重製之方法侵害他人之著作財產權者，處三年以下有期徒刑
    、拘役，或科或併科新臺幣七十五萬元以下罰金。意圖銷售
    或出租而擅自以重製之方法侵害他人之著作財產權者，處六
    月以上五年以下有期徒刑，得併科新臺幣二十萬元以上二百
    萬元以下罰金。以重製於光碟之方法犯前項之罪者，處六月
    以上五年以下有期徒刑，得併科新臺幣五十萬元以上五百萬
    元以下罰金。著作僅供個人參考或合理使用者，不構成著作
    權侵害。」。查被告上揭犯行，係該當於行為時之著作權法
    第91條第1 項之擅自以重製之方法侵害他人著作財產權罪，
    得處「六月以上三年以下有期徒刑，得併科新臺幣二十萬元
    以下罰金。」。於第1 次修正之中間時法則該當於第91條第
    3 項之意圖營利，擅自以重製於光碟之方法侵害他人著作財
    產權罪，得處「五年以下有期徒刑、拘役，或併科新臺幣五
    十萬元以上五百萬元以下罰金。」。於第2 次修正之裁判時
    法則該當於第91條第1 項之擅自以重製之方法侵害他人著作
    財產權罪，處「三年以下有期徒刑、拘役，或科或併科新臺
    幣七十五萬元以下罰金。」。茲比較新法、中間時法、舊法
    之結果，自以應適用裁判時法，即第2 次修正後之著作權法
    第91條第1 項之規定有利於被告。而依同法第100 條之規定
    ，須告訴乃論（92年7 月9 日修正前之著作權法第91條第1
    項須告訴乃論、第1 次修正之中間時法即著作權法第91條第
    3 項規定非告訴乃論）。茲據告訴人美商奧多比公司、美商
    微軟公司於本院審理中具狀撤回其告訴，有撤回告訴狀1紙
    在卷可參，揆諸首開說明，爰不經言詞辯論，逕諭知不受理
    之判決。
據上論斷，應依刑事訴訟法第452 條、第303 條第3 款、第307
條，判決如主文。
中　　華　　民　　國　　94　　年　　7 　　月　　8 　　日
　　　　　　　　　刑事第十庭  審判長 法　官　高奕驤
                                     法　官　黃若美
　  　　                             法　官　曾正耀
以上正本證明與原本無異
如不服本判決應於送達後10日內向本院提出上訴狀
  　　　　　　　　　　　　　　     　書記官　黃靖媛
中　　華　　民　　國　　94　　年　　7 　　月　　8 　　日
